臺灣臺南地方法院民事判決　九十一年度婚字第六六三號
　　原　　　告　乙○○
　　訴訟代理人　張仁懷律師
　　被　　　告　甲○○
右當事人間請求離婚事件，本院判決如左：
    主      文
原告之訴駁回。
訴訟費用由原告負擔。
    事    實
甲、原告方面：
一、聲明：准原告與被告離婚。
二、陳述：兩造於民國六十三年八月二日結婚，婚後即因個性不合時常爭吵而無法共
    同生活，延至八十四年九月八日被告更無故自居住處逕行遷出與長子胡震華（已
    成年）同居，獨留原告與次子胡震杰（已成年）同居迄今，且自兩造分居以來，
    兩造即無聞問不相往來長達七年之久，實徒有夫妻之名，而無夫妻之實，已難維
    持婚姻，爰依民法第一千零五十二條第二項之規定請求離婚。
三、證據：提出戶籍謄本二件、戶口名簿一件、診斷證明書二件。
乙、被告方面：
一、聲明：駁回原告之訴。
二、陳述：按民法第一千零五十二條第二項但書規定難以維持婚姻之重大事由，應由
    夫妻之一方負責者，僅他方得請求離婚。查原告係祖籍河南省之榮民，自七十九
    年起，即經常久居大陸，八十七年起更是常年定居於大陸地區，每年回台一、二
    次，專程來領取退休榮民之生活補助費（每月新台幣《下同》一萬三千餘元），
    及收取租金（原告名下有一店面房屋，租予他人，每月可收取租金二萬元），即
    攜至大陸。被告從原告帶回之生活照片，可以推知原告在大陸地區有要好之女友
    共同生活中。如上所述，原告為了定居大陸，且另有所圖，而置被告於台灣不顧
    ，原告每年領取之生活補助費及房屋租金，也未酌留給為妻者一些生活費，完全
    未盡到一家之長及為夫之責任。也因此，原告應負難以維持婚姻之重大事由之責
    ，依法當然不得提出離婚之請求。被告為了孩子，為了家庭，不願見到維繫多年
    之婚姻，被另有居心之第三者拆散，故被告不同意原告之請求，也期盼原告以家
    庭為重，勿再迷失。
三、證據：提出同意書一件、離婚調解聲請書一件、信函二件、診斷證明書二件並聲
    請訊問證人即兩造所生之長子胡震華、次子胡震杰。
丙、本院依職權調取原告之入出境紀錄。
    理    由
一、本件原告起訴主張：兩造於六十三年八月二日結婚，婚後即因個性不合時常爭吵
    而無法共同生活，延至八十四年九月八日被告更無故自居住處逕行遷出與長子胡
    震華同居，獨留原告與次子胡震杰同居迄今，且自兩造分居以來，兩造即無聞問
    不相往來長達七年之久，實徒有夫妻之名，而無夫妻之實，已難維持婚姻，爰依
    民法第一千零五十二條第二項之規定請求離婚等語。
    被告則以：原告係祖籍河南省之榮民，自七十九年起，即經常久居大陸，八十七
    年起更是常年定居於大陸地區，每年回台一、二次，專程來領取退休榮民之生活
    補助費及收取租金，即攜至大陸。被告從原告帶回之生活照片，可以推知原告在
    大陸地區有要好之女友共同生活中。如上所述，原告為了定居大陸，且另有所圖
    ，而置被告於台灣不顧，原告每年領取之生活補助費及房屋租金，也未酌留給為
    妻者一些生活費，完全未盡到一家之長及為夫之責任，原告應負難以維持婚姻之
    重大事由之責，依法當然不得提出離婚之請求，伊不同意原告之請求等語，資為
    抗辯。
二、按依民法第一千零五十二條第二項規定：「有前項以外之重大事由，難以維持婚
    姻者，夫妻之一方得請求離婚。但其事由應由夫妻之一方負責者，僅他方得請求
    離婚」等意旨觀之，難以維持婚姻之重大事由應由夫妻之一方負責者，僅他方得
    請求離婚，係為公允而設，故難以維持婚姻之重大事由，夫妻雙方均須負責時，
    應比較衡量雙方之有責程度，僅責任較輕之一方，得向責任較重之他方請求離婚
    ，始符公平。本件原告主張被告於八十四年九月八日自行搬遷，與長子同住，原
    告因身體不好自八十六、七年左右起長期住大陸，在大陸就醫，兩造未同住達七
    年，而且七年來兩造都沒有談話，沒有夫妻之實之事實，固據提出戶籍謄本二件
    、戶口名簿一件、診斷證明書二件為證，惟為被告所否認，並以：八十四年間是
    因小孩要辦勞工貸款要跟直系血親住在一起，原告自己幫被告辦遷出的，實際上
    兩造還有住在一起。原告自八十七年起常年定居於大陸地區，每年回台一、二次
    ，且在大陸地區有要好之女友共同生活中，而置被告於台灣不顧，原告應負難以
    維持婚姻之重大事由之責，依法不得提出離婚之請求置辯，經查：
（一）證人即兩造所生之長子胡震華到庭證稱：「父母於八十七年之前都還有住在一
      起，因為八十四年三月六日我要辦理勞工貸款，當時我還未婚，必須跟直系血
      親住一起，才可以辦理貸款，當時就要把我母親的戶口遷來跟我一起，這是我
      父親主動幫我辦的，我母親有六、七年的糖尿病、心肌梗塞、惡性腫瘤等疾病
      ，但是我父親之前有不幫我母親送醫院的情形，我母親才要跟我們住在一起，
      八十四年至八十六年間母親仍然跟我父親一起住在大武街，一直到大武街的房
      子賣掉以後，才搬到正強街跟我住，父母都有一起過來，但是經常吵架，後來
      父親於八十六年間就搬過去我弟弟那邊，八十七年我父親就回去大陸，每年會
      回來一次收房租，我父親的錢都沒有交給我母親，都是我在扶養我母親。（問
      ：父母相處如何？）我父母相處的時候，時常冷戰，從我小時候到大都是為了
      錢在吵架，我父親痔瘡的事，我父親並沒有通知我們，反而是我母親心肌梗塞
      時住加護病房，我父親人在大陸沒有回來看，還有問人死了沒有。」等語（見
      本院九十一年十一月八日言詞辯論筆錄），又證人即兩造所生之次子胡震杰亦
      到庭證稱：「我的陳述同胡震華，另外我再補充我父母親於八十四年至八十六
      年間有一起住在大武街，之後大武街房子賣了後，有一起搬到胡震華家，之後
      我父親有搬來我家，但是父母還是會一起共進晚餐，其他都跟胡震華陳述的一
      樣，我父親有在大陸就醫，有叫我去健保局聲請退醫療費，以後就沒有，我父
      親有無其他疾病我並不清楚，我沒有証據証明我父親在大陸有包二奶，只是有
      傳聞。」等語（見本院九十一年十一月八日言詞辯論筆錄），核與被告所辯之
      情節大致相符，且原告亦自承：「．．．當時是因小孩要辦勞工貸款，要跟直
      系血親住一起，才辦遷戶口的．．．」等語（見本院九十一年十一月八日言詞
      辯論筆錄），是被告辯稱八十四年間是因小孩要辦勞工貸款要跟直系血親住在
      一起，而由原告幫被告辦戶口遷出，實際上兩造還有住在一起等語，應屬可採
      ；原告主張被告於八十四年九月八日無故自居住處逕行遷出而自該時起兩造即
      未同居云云，顯無足採。
（二）又原告自八十七年三月八日起迄今均長期居留於大陸，每年僅回台一至二次，
      回台停留時間不過數日，最長不超過一個月，有原告之入出境紀錄一件在卷可
      稽，復為原告所不否認，足徵兩造自八十七年間起未同居之原因，乃是原告長
      期居留於大陸所致，其有責程度顯較被告為重，至於原告另主張其至大陸係因
      就醫云云，惟觀其提出之診斷證明書所載，原告所罹患之疾病係冠心症，該疾
      病在台灣並非無法醫治之疾病，原告亦自承：「我在三年前有痔瘡開刀，都沒
      有人照顧我，我很灰心就到大陸探親去．．．（問：為何住臺灣的時間很短，
      幾乎大多數的時間都在大陸？）因為我回來臺灣，被告及小孩都不理我，我拿
      東西送給她也不理我．．．（問：你的疾病在臺灣有無辦法治療？）我有在臺
      灣治療過，但是台灣沒有人照顧我，所以我才會去大陸，一面探親一面治療．
      ．．」等語（見本院九十一年十一月八日言詞辯論筆錄），足徵原告長期居留
      於大陸之主因乃係因個人主觀因素，而非為就醫，原告此部分之主張，亦無足
      採。
（三）綜上所述，原告所主張難以維持兩造婚姻之重大事由，原告應負較重之責任，
      況被告於歷次開庭均到庭明確表示希望維繫婚姻，亦難認該婚姻關係客觀上即
      已生破綻而無回復之可能，僅原告主觀上不欲維持婚姻，依前開說明，尚難認
      被告有可歸責之重大事由，以致難以維持婚姻，則原告以上揭事由，訴請離婚
      ，為無理由，應予駁回。
三、本件事證已臻明確，兩造其餘主張及陳述，與本件判決結論無涉，爰不予贅述，
    附此明。
四、據上論結，原告之訴為無理由，依民事訴訟法第七十八條，判決如主文。
中　　　華　　　民　　　國　　九十一　　年　　 十一　　 月　　二十二　　日
                                台灣台南地方法院家事法庭
~B法　　　官　黃瑪玲
右正本證明與原本無異
如對本判決上訴，須於收受決正本後二十日內提出上訴狀(須按他造人數附繕本)
中　　　華　　　民　　　國　　九十一　　年　　 十一　　 月　　二十二　　日
~B法院書記官　蘇雅慧
